臺灣臺中地方法院刑事判決　　　　　　 96年度交訴字第308號
公　訴　人　臺灣臺中地方法院檢察署檢察官
被　　　告　乙○○
上列被告因業務過失致死等案件，經公訴人提起公訴（九十六年
度偵字第二一四三二號），被告於準備程序中就被訴事實為有罪
之陳述，經告以簡式審判之旨，並聽取意見後，合議庭裁定由受
命法官獨任進行簡式審判程序，本院判決如下：
    主 　 文
乙○○服用酒類，不能安全駕駛動力交通工具而駕駛，累犯，處
有期徒刑陸月；又從事業務之人，因業務上之過失致人於死，累
犯，處有期徒刑捌月；又駕駛動力交通工具肇事，致人死亡而逃
逸，累犯，處有期徒刑柒月。應執行有期徒刑壹年陸月。
    犯罪事實
一、乙○○前曾於民國九十五年間因酒後駕車而不能安全駕駛之
    公共危險案件，經本院判處有期徒刑三月，於九十五年五月
    一日確定，於九十五年五月二十三日易科罰金執行完畢。又
    其任職於福珍行股份有限公司，為該公司之貨車司機，係從
    事於駕駛業務之人。乙○○仍不知悔改，於九十六年九月六
    日自下午四時五十分許起至同日下午五時五分許止，在臺中
    縣烏日鄉○○路○段成豐巷口附近，飲用啤酒之酒類後，已
    達不能安全駕駛汽機車等動力交通工具之程度，竟仍駕駛福
    珍行股份有限公司所有之車牌號碼Ｒ５─５２５號自用大貨
    車，沿臺中縣烏日鄉○○路○段由南往北方向行駛，於同日
    下午五時十五分許，途經環中路八段與同路六一七巷口附近
    時，原應注意車前狀況，並隨時採取必要之安全措施，而依
    當時之情形，並無不能注意之情事，竟疏未注意及此，撞擊
    正在同向前方停等紅燈而由林盛貴所騎乘之車號ＢＢＴ─８
    ６９號重型機車，造成林盛貴人車倒地，並因此受有頭部外
    傷之傷害，經送醫後，仍於九十六年九月十一日上午六時許
    ，因顱內出血而不治死亡。詎乙○○於駕駛動力交通工具肇
    事致人受傷而死亡後，另基於肇事逃逸之故意，原應採取救
    護及其他必要之措施，並向警察機關報告不得駛離，竟未下
    車查看，亦未留在現場為必要之救護，反而立即駕車逃逸。
    旋經路人發現後報警於九十六年九月六日下午五時五十分許
    查獲，而乙○○並於同日下午六時十三分許，經警施以呼氣
    酒精濃度測試，測出其呼氣酒精濃度值達每公升零點七三毫
    克。
二、案經林盛貴之子甲○○告訴及臺中縣警察局烏日分局報請臺
    灣臺中地方法院檢察署檢察官偵查起訴。
    理 　 由
一、訊據被告乙○○對其有於上揭時、地服用酒類不能安全駕駛
    動力交通工具而駕駛，及肇事後致被害人林盛貴受傷而死亡
    ，未下車查看及救護卻駕駛逃逸之事實，業於警詢時、偵查
    中及本院審理時供認不諱，核與在現場目睹之證人林俊男於
    警詢中證訴情節相符，並有被告經警方測試其吐氣所含酒精
    值每公升零點七三毫克之道路交通事故當事人酒精測定紀錄
    表、道路交通事故現場圖、道路交通事故調查報告表（一）
    、（二）、刑法第一百八十五條之三案件測試觀察紀錄表各
    一份、臺中縣警察局舉發違反道路交通管理事件通知單二紙
    、現場及車輛損壞之照片八幀及中山醫學大學附設醫院診斷
    證明書一紙在卷足稽。按酒精對中樞神精系統有麻醉作用，
    對人體之影響固因人而異，然多與血液中之酒精濃度成正比
    ，通常情形，血液中之酒精濃度在每公升一千毫克（即呼氣
    酒精濃度每公升零點五毫克）時，雖在外觀上無法辨識，但
    檢查眼睛機能，對反應時間功能均有降低之事實，對一般人
    而言，血液中酒精濃度增加至每公升一千至一千五百毫克（
    即呼氣酒精濃度約每公升零點０五至零點七五毫克），顯示
    快感、話多、臉色紅潤，每公升一千五百至二千五百毫克（
    即呼氣酒精濃度每公升零點七五至一點二五毫克）時，呈興
    奮、走路不穩、咬字不清，稍有麻痺現象。而道路交通安全
    規則第一百十四條第二款規定汽車駕駛人飲酒後吐氣超過每
    公升零點二五毫克以上者，不得駕車，即是基於酒精對人體
    中樞神經系統有上述之麻醉作用，為維護安全駕駛，而為之
    禁止規定。復查酒精對中樞神精系統之麻醉作用，對人體之
    影響固因人而異，然多與血液中（或呼氣中）之酒精濃度成
    正比，通常情形，呼氣中酒精濃度每公升零點五五毫克或血
    液中酒精濃度在百分之零點一一以上，參考德國、美國之標
    準，肇事率為一般正常人之十倍，認為已達不能安全駕駛之
    標準，此有法務部於八十八年五月十日邀集交通部、行政院
    衛生署、內政部警政署、中央警察大學等單位相關人員召開
    之研商訂定刑法第一百八十五條之三服用毒品、麻醉藥品、
    酒類或其他相類之物，不能安全駕駛交通工具之認定標準會
    議結論可參。本案被告酒後駕車，為警方測出之呼氣中酒精
    濃度達每公升零點七三毫克，且其行車中操控力降低，致撞
    擊被害人林盛貴所駕駛之機車，其因飲酒而已嚴重影響其操
    控駕駛之能力，顯見其已達不能安全駕駛動力交通工具之程
    度，至為明顯。又被害人林盛貴確因本件車禍死亡之事實，
    亦經檢察官督同法醫師相驗屬實，製有勘驗筆錄、檢驗報告
    書及相驗屍體證明書各一份在卷足憑，再按駕駛人應注意車
    前狀況，並隨時採取必要之安全措施，道路交通安全規則第
    九十四條第三項分別定有明文，被告係領有駕駛執照之人，
    其駕車自應注意上開安全規定，被告於前開時地駕駛上開自
    用大貨車，本應注意遵守上開規定，而依當時天候晴，晨間
    有晨或暮光，路面為柏油、乾燥、無缺陷及無障礙物，視距
    良好，有道路交通事故調查報告表（一）附卷可查，又無不
    能注意之情形，詎其能注意，竟疏未注意而未注意車前狀況
    ，因而肇事，致被害人林盛貴不治死亡，足見被告確有過失
    。再者，汽車駕駛人駕駛汽車致人受傷或死亡，應即採取救
    護或其他必要措施並向警察機關報告不得駛離，道路交通管
    理處罰條例第六十二條第三項訂有明文，又刑法第一百八十
    五條之四之肇事逃逸罪，係為維護交通安全，加強救護，減
    少被害人之死傷，促使駕駛人於肇事後，能對被害人即時救
    護而設，並寓有肇事者須待公權力機關進行現場證據之蒐集
    及保全，以免增加日後查緝犯嫌與舉證犯罪之困難，同時可
    免被害人求償無門之意涵，本案被告已知悉其肇事致人受傷
    而死亡，即應下車查看並對傷者為必要之救護，但被告卻未
    為此途反而駕車離去，其肇事逃逸之犯行至明。綜上，足認
    被告之自白與事實相符，事證明確，其上揭之犯行，洵堪認
    定。
二、按刑法上所謂業務，係指個人基於其社會地位繼續反覆所執
    行之事務，其主要部分之業務固不待論，即為完成主要業務
    所附隨之準備工作與輔助事務，亦應包括在內（最高法院七
    十一年臺上字第一五五０號判例意旨參照）。查被告係福珍
    行股份有限公司之司機，領有駕駛執照，平日負責駕駛自用
    大貨車載運貨物，係以駕駛自用大貨車為主要業務，為從事
    業務之人，且本案車禍發生當時，被告係駕駛上開大貨車欲
    返回公司途中，業據被告於偵查中供承無訛，則其當日駕車
    之行為應屬執行業務之範圍無誤。是核被告所為，係分別犯
    係犯刑法第一百八十五條之三之服用酒類不能安全駕駛動力
    交通工具而駕駛罪、刑法第二百七十六條第二項之從事業務
    之人因業務上之過失致人於死罪、刑法第一百八十五條之四
    之肇事逃逸罪。被告於酒後駕車致使被害人林盛貴發生死亡
    之結果，並因此依法應負刑事責任，依道路交通管理處罰條
    例第八十六條第一項之規定，就所犯刑法第一百八十五條之
    三之罪部分加重其刑。被告有於九十五年間因酒後駕車而不
    能安全駕駛之公共危險案件，經本院判處有期徒刑三月，於
    九十五年五月一日確定，於九十五年五月二十三日易科罰金
    執行完畢之事實，有臺灣高等法院被告前案紀錄表一份附卷
    可稽，其於五年以內再故意犯本件有期徒刑以上之三罪，各
    應依刑法第四十七條第一項，均論以累犯，並分別加重及遞
    加重（刑法第一百八十五條之三之罪部分）其刑。被告所犯
    上開三罪，行為互殊，犯意各別，應分論併罰。爰審酌被告
    前曾有酒後駕車而不能安全駕駛之科刑執行紀錄，其仍不知
    戒惕，再犯相同罪名之本案，顯見並無因經法律制裁後而誠
    心悔過之意，其一再酒後駕車，對交通安全潛藏重大危險，
    漠視其他用路人之權益，本案並造成被害人林盛貴死亡之結
    果，致使被害人家屬受有無盡之哀痛，又被告肇事逃逸，未
    對被害人林盛貴即時救護，以致損害擴大，是其惡性重大，
    然念其犯後坦承犯行，態度尚佳，其行為後，業由福珍行股
    份股份有限公司與被害人林盛貴之家屬即告訴人甲○○達成
    和解，連同強制責任險之理賠金共賠償二百八十萬元，並已
    領得上開金額等情，據告訴人甲○○於本院審理時陳述明確
    ，其並表示希望能對被告從輕量刑，讓其有反省之機會，但
    不要影響其人生之發展等語等一切情狀，分別量處如主文所
    示之刑，並定其應執行之刑。
據上論斷，應依刑事訴訟法第二百七十三條之一第一項、第二百
九十九條第一項前段，刑法第一百八十五條之三，第二百七十六
條第二項、第一百八十五條之四、第四十七條第一項、第五十一
條第五款，刑法施行法第一條之一第一項、第二項，判決如主文
。
本案經檢察官丙○○到庭執行職務
中　　華　　民　　國　　96　　年　　11　　月　　13　　日
                  刑事第十五庭  法　官　楊真明
以上正本證明與原本無異。
如不服本判決，應於收受送達後十日內向本院提出上訴書狀（應
敘述具體理由並附繕本），上訴於臺灣高等法院臺中分院。
上訴書狀如未敘述理由，應於上訴期間屆滿後二十日內補提理由
書於本院。
                                書記官　呂苗澂
中　　華　　民　　國　　96　　年　　11　　月　　13　　日
附錄本判決論罪科刑法條
中華民國刑法第一百八十五條之三：
  服用毒品、麻醉藥品、酒類或其他相類之物，不能安全駕駛動
  力交通工具而駕駛者，處一年以下有期徒刑、拘役或三萬元以
  下罰金。
中華民國刑法第二百七十六條：
　因過失致人於死者，處二年以下有期徒刑、拘役或二千元以下
  罰金。
　從事業務之人，因業務上之過失犯前項之罪者，處五年以下有
  期徒刑或拘役，得併科三千元以下罰金。
中華民國刑法第一百八十五條之四：
　駕駛動力交通工具肇事，致人死傷而逃逸者，處六月以上五年
  以下有期徒刑。
